【裁判字號】    98,簡上,1600
【裁判日期】    990806
【裁判案由】    詐欺
【裁判全文】
臺灣板橋地方法院刑事判決            98年度簡上字第1600號
上  訴  人
即  被  告  甲○○
上列上訴人即被告因詐欺案件，不服本院98年度簡字第6312號中
華民國98年8 月24日第一審判決（聲請簡易判決處刑案號：98年
度偵字第13698 號），提起上訴，本院管轄之第二審合議庭判決
如下：
    主  文
上訴駁回。
    事實及理由
一、本案經本院管轄第二審之合議庭審理結果，認第一審簡易判
    決認被告甲○○犯刑法第30條、第339 條第1 項之幫助詐欺
    取財罪，判處有期徒刑三月，如易科罰金，以新臺幣（下同
    ）一千元折算一日，經核其認事用法及量刑均無違法或不當
    ，應予維持，並引用原審刑事簡易判決書記載之事實、證據
    及理由（如附件）。
二、被告上訴意旨略以：伊是98年4 月間去應徵工作，而對方說
    薪水要用轉帳的方式，伊對這方面比較沒有常識，所以相信
    對方，並給對方金融卡，而伊是找工作才被騙金融卡云云。
    惟查：
  (一)上揭犯罪事實，業據被害人即證人丙○○於警詢時指證被害
    情節明確，並有中國信託板橋分行甲○○帳號000000000000
    號存摺封面及內頁影本、中國信託商業銀行股份有限公司98
    年5 月15日中信銀字第09822271206326號函暨帳號00000000
    0000之開戶基本資料及帳戶歷史交易查詢等附卷可資佐證。
    從而，依上述事證，足認被告之前揭帳戶確實供該等詐騙集
    團成員作為向被害人詐欺取財後，取得贓款所用之工具，至
    為明確。
  (二)至被告雖以前揭情詞置辯，然查，被告係有多年社會工作經
    驗之成年人，且其個人使用有銀行、郵局帳戶，當知一般公
    司調查個人信用之方式，並無需提供個人銀行帳戶之存摺、
    金融卡等實物，且依其所述其係應徵送貨司機之工作，但竟
    無面試地點，且在尚未面試的情況下，其所應徵公司之人員
    竟還至其位於板橋市○○街53巷16號3 樓上址處所取走上揭
    帳戶之金融卡及密碼，此應徵情節顯與一般常情有違，況依
    其所述，其係於完全不知徵才之對方公司名稱、所在地及實
    際營運狀況下，即輕率將其個人重要之帳戶金融卡及密碼等
    物交付不詳之人支配使用，益見被告所辯情節之真實性顯堪
    質疑。
  (三)再者，被告於警詢時原係辯稱：伊的表哥於98年4 月15日中
    午時，至伊上址處所討論中國信託帳號的事，說該帳戶可以
    設定網路帳號，方便領用金錢使用，因伊不懂如何操作，伊
    表哥就叫伊把提款卡拿給他，由他幫忙設定，但當天晚上伊
    要去拿卡片時，就已經找不到他了，後來，伊於同年月16日
    晚上就打電話至銀行掛失卡片云云（見98年度偵字第13698
    號偵查卷第7 頁），其後於偵查則辯稱：伊的提款卡及密碼
    是被人騙走的，伊於98年4 月15日有去應徵工作，伊是應徵
    送貨的，對方要求伊把帳戶的提款卡及密碼交給他，但後來
    他就沒有和伊聯絡云云（同上偵查卷第65頁），其後於本院
    準備程序時則又辯稱：伊實際係找工作受騙的，且伊至警局
    作筆錄之前一天晚上六、七點時，有接到銀行小姐的電話，
    說伊的帳戶已經是警示帳戶了，且希望伊隔天帶證件及存摺
    至銀行辦理云云（見本院準備程序筆錄第3 頁），核諸被告
    上開警詢、偵查所述其所以交付金融卡之原因及警詢、本院
    準備程序中所述其向銀行掛失情節，均前後不一，是其上開
    所辯諸節是否真實，已難盡信。再證人呂珮妤於警詢時證稱
    ：伊於98年4 月21日在板橋市○○路○段187 號之中國信託
    板橋分行，因被告至櫃檯表示要存款，伊將其資料輸入電腦
    後，發現該帳號是警示帳號，所以就報警處理等語（見同上
    偵查卷第12、13頁），是被告所以至警局製作筆錄，係因證
    人呂珮妤發現其所持有之帳戶係警示帳戶因而報警處理，非
    被告主動向警方報案其上開帳戶遭他人所詐騙而查悉上情，
    顯見其於本院準備程序所辯之情亦與事實明顯有違。
  (四)綜上所述，足見被告上開所辯，應係卸責之詞，不足採信，
    且參互印證上述理由事證，堪認本件上開銀行帳戶之金融卡
    ，應係被告交付予詐欺集團供作詐騙被害人匯款之人頭帳戶
    使用無訛。是本件事證已臻明確，被告上揭犯行洵堪認定。
    從而，本件原審判決認事用法，核無不合，另衡諸被告本件
    犯罪動機、手段、所生危害及犯後態度等一切情狀，原審判
    決量刑亦屬妥適。而被告仍執上詞提起上訴，顯無理由，自
    應予駁回。
三、被告於審判期日經合法傳喚，無正當理由不到庭，爰不待其
    陳述，逕以一造辯論而為判決。
據上論斷，應依刑事訴訟法第455 條之1 第1 項、第3 項、第36
8 條、第371 條、第373 條，判決如主文。
本案經檢察官李超偉到庭執行職務。
中    華    民    國    99    年    8     月    6     日
                  刑事第二庭  審判長法  官  李釱任
                                    法  官  彭全曄
                                    法  官  陳正偉
上列正本證明與原本無異。
不得上訴。
                                     書記官 許慧禎
中    華    民    國    99    年    8     月    6     日
附錄本案論罪科刑法條全文：刑法第339條
中華民國刑法第339條
意圖為自己或第三人不法之所有，以詐術使人將本人或第三人之
物交付者，處 5 年以下有期徒刑、拘役或科或併科 1 千元以下
罰金。
以前項方法得財產上不法之利益或使第三人得之者，亦同。
前二項之未遂犯罰之。
--------------------------------------------------------
附件：
臺灣板橋地方法院刑事簡易判決          98年度簡字第6312號
聲  請  人  臺灣板橋地方法院檢察署檢察官
被      告  甲○○  男  35歲（民國○○年○月○○日生）
                    身分證統一編號：Ｚ000000000號
                    住彰化縣埔鹽鄉○○路1巷1號
                    居臺北縣板橋市○○街53巷16號3樓
上列被告因詐欺案件，經檢察官聲請以簡易判決處刑（98年度偵
字第13698 號），本院判決如下：
    主      文
甲○○幫助意圖為自己不法之所有，以詐術使人將本人之物交付
，處有期徒刑月，如易科罰金，以新臺幣壹仟元折算壹日。
    事實及理由
一、本案之犯罪事實及證據，除犯罪事實欄第10行之「林怡君」
    應更正為「丙○○」，第11行之匯款金額新臺幣（下同）「
    202,018 元」應更正為「212,018 元」外，其餘均引用如附
    件檢察官聲請簡易判決處刑書之記載。
二、按刑法上之幫助犯，係對於犯罪與正犯有共同之認識，而以
    幫助之意思，對於正犯資以助力，而未參與實施犯罪之行為
    者而言（最高法院88年度台上字第1270號判決要旨參照）。
    是以，如未參與實施犯罪構成要件之行為，且係出於幫助之
    意思提供助力，即屬幫助犯，而非共同正犯。查被告甲○○
    將其所有上開帳戶之提款卡及密碼資料，提供予真實姓名年
    籍不詳之詐騙集團成員用以詐騙告訴人丙○○匯入金錢，係
    基於幫助該成員用以詐騙他人財物之犯意，而未參與詐欺取
    財之構成要件行為。從而，上開詐欺集團成員施以詐術，使
    告訴人陷於錯誤而為匯款，係犯刑法第339 條第1 項之詐欺
    取財罪。核被告所為，則犯刑法第30條第1 項前段、第339
    條第1 項之幫助詐欺取財罪。又被告基於幫助之意思，為非
    屬詐欺取財之構成要件行為，係幫助犯，爰依刑法第30條第
    2 項之規定，按正犯之刑減輕之。爰審酌被告恣意提供個人
    金融機構帳戶，助長詐欺犯罪之風氣，徒增犯罪偵查之困難
    程度，所為實屬不該；兼衡其犯罪動機、目的、手段、素行
    、智識程度、告訴人被詐騙金額及否認犯行之犯後態度等一
    切情狀，量處如主文所示之刑，並諭知易科罰金之折算標準
    ，以資懲儆。
三、依刑事訴訟法第449 條第1 項前段、第3 項、第454 條第2
    項，刑法第30條、第339 條第1 項、第41條第1 項前段，刑
    法施行法第1 條之1 ，逕以簡易判決處刑如主文。
四、如不服本判決，得自收受送達之翌日起10日內向本院提出上
    訴狀，上訴於本院第2 審合議庭（須附繕本）。
中    華    民    國    98    年    8     月    24    日
                  刑事第二十二庭    法  官  古秋菊
上列正本證明與原本無異。
                                    書記官  王元佑
中    華    民    國    98    年    8     月    25    日
附錄本案論罪科刑法條全文：
中華民國刑法第339 條
意圖為自己或第三人不法之所有，以詐術使人將本人或第三人之
物交付者，處5 年以下有期徒刑、拘役或科或併科1 千元以下罰
金。
以前項方法得財產上不法之利益或使第三人得之者，亦同。
前二項之未遂犯罰之。
--------------------------------------------------------
臺灣板橋地方法院檢察署檢察官聲請簡易判決處刑書
                                     98年度偵字第13698號
    被      告  甲○○  男  34歲（民國○○年○月○○日生）
                        住彰化縣埔鹽鄉南港村010鄰埔菜號
                          1巷1號
                        居臺北縣板橋市○○街53巷16號3樓
                        國民身分證統一編號：Ｚ000000000號
上列被告因詐欺案件，業經偵查終結，認為宜聲請以簡易判決處
刑，茲將犯罪事實及證據並所犯法條分敘如下：
        犯罪事實
一、甲○○可預見提供自己帳戶供他人使用，可能遭利用於掩飾
    或隱匿該他人或其轉手者重大犯罪之所得財物，仍不違背其
    本意，基於幫助詐欺之不確定故意，於民國98年4月間，在
    其位於臺北縣板橋市○○街53巷16號3樓之居所內，將其所
    有之中國信託商業銀行板橋分行帳號為000-000000000000號
    帳戶之提款卡及密碼，交付與詐欺犯罪集團作為犯罪工具之
    用。嗣於98年4月15日下午5時30分許，該詐欺集團成員基於
    意圖為自己不法所有之犯意，向丙○○佯稱其係YAHOO奇摩
    賣家，因丙○○之購物消費有問題，要求丙○○以ATM方式
    止付，林怡君不疑有他，陷於錯誤，於同日下午7時59分許
    起，依指示操作自動櫃員機匯款共新臺幣202,018元至上開
    000-000000000000號帳戶，迨丙○○事後察覺有異，乃報警
    追查，始悉其所匯款項，遭轉入上開甲○○所有中國信託商
    業銀行板橋分行帳號為000-000000000000號帳戶，而查獲上
    情。
二、案經丙○○訴由臺北縣政府警察局板橋分局移送偵辦。
          證據並所犯法條
一、訊據被告甲○○雖承認上開帳戶係其所有，惟矢口否認有任
    何詐欺犯行，辯稱：伊應徵工作，對方說要提供帳戶供客人
    轉帳用，才將帳戶之存摺、提款卡、密碼交給真實姓名年籍
    不詳之人云云。經查：被告甲○○之上開帳戶均遭詐欺集團
    成員用以行騙之事實，業據告訴人丙○○指述稽詳，並有中
    國信託商業銀行股份有限公司函及被告甲○○上開帳戶資料
    及帳戶歷史交易查詢、匯款明細等附卷可參。雖被告以其帳
    戶提款卡及密碼係交付求職之公司，惟金融機構帳戶係個人
    理財之重要工具，且關係個人財產、信用之表徵，豈能隨意
    交予陌生人，如該他人非供作犯罪所得出入之帳戶或其他不
    法目的，應無使用非自己名義金融帳戶之必要；又現今利用
    電話而詐欺取財之犯罪類型層出不窮，該等犯罪多數均係利
    用人頭帳戶作為出入帳戶，並經媒體廣為披載，被告要難諉
    為不知，足認被告有容任不詳之詐欺集團人員共犯利用該帳
    戶犯詐欺取財罪之不確定故意，允無疑義；又該不詳之詐欺
    集團果利用被告交付之帳戶作為犯詐欺取財罪之款項出入帳
    戶，被告犯嫌已堪認定。
二、按所謂幫助行為乃指對於被幫助者之犯罪行為，予以物質或
    精神上之支持，而使其得以或易於實現構成要件，或使其行
    為造成更大之損害。準此，幫助犯之幫助行為應係指實施構
    成要件以外之行為，若係實施構成要件之行為，則非幫助行
    為，而應論以共同正犯。經查，本件並無證據顯示被告甲○
    ○為該詐欺集團之成員，雖告訴人丙○○確實匯款至被告前
    開提供之帳戶，業如前述，但既無從證明本件詐欺罪之構成
    要件行為或該匯入之款項，為被告所實施或提領，故僅能認
    定被告係單純提供帳戶供人使用，而為幫助詐欺取財之行為
    。是核被告所為，係犯刑法第30條第1項前段、第339條第1
    項之幫助詐欺取財罪嫌。
三、依刑事訴訟法第451條第1項聲請逕以簡易判決處刑。
    此    致
臺灣板橋地方法院
中    華    民    國    98    年    7     月    17    日
                              檢  察  官   乙○○

司法院資訊處製作；財團法人民間司法改革基金會備份。
